【裁判字號】    97,訴,518
【裁判日期】    970331
【裁判案由】    違反毒品危害防制條例
【裁判全文】
臺灣彰化地方法院刑事判決               97年度訴字第518號
公  訴  人  臺灣彰化地方法院檢察署檢察官
被      告  甲○○
上列被告因違反毒品危害防制條例案件，經檢察官提起公訴（97
年度毒偵字第9 號），本院以簡式審判程序判決如下：
    主    文
甲○○施用第一級毒品，累犯，處有期徒刑捌月。
    事    實
一、甲○○前因搶奪案件，經本院於民國（下同）93年1 月9 日
    ，以92年度訴字第1266號判決判處有期徒刑6 月，得易科罰
    金確定，經入監執行後，於93年9 月2 日縮刑期滿執行完畢
    。又於89年間，因施用毒品案件，經本院裁定送觀察、勒戒
    後，認有繼續施用毒品之傾向，再裁定令入戒治處所施以強
    制戒治，並於90年2 月7 日停止戒治付保護管束，嗣經撤銷
    停止戒治，入所繼續執行強制戒治，而於90年12月2 日執行
    完畢釋放；復於前開強制戒治執行完畢釋放後5 年內之94年
    間，因連續施用第一級毒品案件，經本院於95年1 月12日，
    以94年度訴字第2201號判決判處有期徒刑9 月確定。詎猶不
    知悛悔，復基於施用第一級毒品海洛因之犯意，於97年1 月
    5 日下午7 時許，在彰化縣北斗鎮○○路上某婦產科路邊，
    以將海洛因摻入香菸後、點燃吸食煙霧之方式，施用第一級
    毒品海洛因1 次。嗣於97年1 月8 日上午11時30分許，在其
    當時位於彰化縣員林鎮○○里○○路1 號6 樓之居所為警查
    獲，而經警採尿送驗後，結果呈嗎啡陽性反應。
二、案經彰化縣警察局員林分局報請臺灣彰化地方法院檢察署檢
    察官偵查起訴。
    理    由
一、除被告所犯為死刑、無期徒刑、最輕本刑為3 年以上有期徒
    刑之罪或高等法院管轄第1 審案件者外，於前條第1 項程序
    進行中，被告先就被訴事實為有罪之陳述時，審判長得告知
    被告簡式審判程序之旨，並聽取當事人、代理人、辯護人及
    輔佐人之意見後，裁定進行簡式審判程序，刑事訴訟法第27
    3 條之1 第1 項、第284 條之1 分別定有明文。本件被告甲
    ○○所涉係死刑、無期徒刑、最輕本刑為3 年以上有期徒刑
    之罪或高等法院管轄第1 審案件以外之罪，並於本院行準備
    程序時就被訴事實為有罪之陳述，本院合議庭依前揭規定，
    經評議結果，裁定改由受命法官獨任行簡式審判程序，合先
    敘明。
二、上開事實，業據被告甲○○於本院準備程序及審理時坦承不
    諱（見本院97年度訴字第518 號卷第23、29、30頁），且查
    ：
（一）被告尿液經以氣相層析質譜儀（即ＧＣ／ＭＳ）方法檢驗
      結果，確呈第一級毒品海洛因於人體代謝後之嗎啡陽性反
      應，有彰化縣警察局員林分局委託檢驗尿液代號與真實姓
      名對照認證單、詮昕科技股份有限公司97年1 月21日第00
      000000號濫用藥物尿液檢驗報告各1 紙附卷足證（見臺灣
      彰化地方法院檢察署97年度毒偵字第9 號卷第20、34頁）
      ，是認被告自白核與事實相符。
（二）依鑑識實務，按海洛因施用入人體後水解還原成嗎啡，再
      循嗎啡之代謝方式排出體外，且吸食或施打煙毒者，經人
      體代謝作用於8 小時內，即有30％之量排出，24小時之後
      ，續有約剩餘量之90％再排出，72小時之後仍有剩餘微量
      排出，吸食或施打者個人體質不同，其排出時間亦會有差
      異。是依上開說明，佐以被告前揭尿液檢驗報告，被告自
      白於前揭時間分別施用第一級毒品海洛因1 次等語，足認
      被告自白核與事實相符，堪可採為論罪科刑之依據。
（三）按現行毒品危害防制條例就施用毒品者，僅於「初犯」及
      「5 年後再犯」2 種情形，有其追訴條件之限制，即須於
      初犯經觀察、勒戒或強制戒治釋放後，5 年內均無施用毒
      品之行為，始能認其前所實施之觀察、勒戒或強制戒治已
      足遮斷毒癮，而得於5 年後再犯時，再予適用初犯之規定
      ，重行觀察、勒戒等程序；倘5 年內已經再犯，被依法追
      訴處罰，縱其第3 次（或第3 次以上）施用毒品之時間在
      初犯釋放5 年以後，即與「5 年後再犯」之情形有別，且
      因已於「5 年內再犯」，顯見其再犯率甚高，原實施觀察
      、勒戒或強制戒治，已無法收其實效，而無5 年戒斷期之
      存在，自無再經觀察、勒戒及強制戒治之必要，應由檢察
      官逕行起訴（最高法院95年度第7 次刑事庭會議決定參照
      ）。本件被告前於89年間，因施用毒品案件，經本院裁定
      送觀察、勒戒後，認有繼續施用毒品之傾向，再裁定令入
      戒治處所施以強制戒治，並於90年2 月7 日停止戒治付保
      護管束，嗣經撤銷停止戒治，入所繼續執行強制戒治，而
      於90年12月2 日執行完畢釋放；復於前開強制戒治執行完
      畢釋放後5 年內之94年間，因連續施用第一級毒品案件，
      經本院於95年1 月12日，以94年度訴字第2201號判決判處
      有期徒刑9 月確定，此有臺灣高等法院被告前案紀錄表及
      臺灣彰化地方法院檢察署刑案資料查註紀錄表各1 份在卷
      可參。揆諸前開決議意旨，本次被告於97年1 月間施用第
      一級毒品之犯行，即與「5 年後再犯」之情形有別，應依
      法追訴、審理。
三、核被告甲○○所為，係犯毒品危害防制條例第10條第1 項之
    施用第一級毒品罪。其施用第一級毒品而持有之低度行為，
    為施用第一級毒品之高度行為所吸收，不另論罪。又被告前
    因搶奪案件，經本院於93年1 月9 日，以92年度訴字第1266
    號判決判處有期徒刑6 月，得易科罰金確定，經入監執行後
    ，於93 年9月2 日縮刑期滿執行完畢，此有臺灣高等法院被
    告前案紀錄表及臺灣彰化地方法院檢察署刑案資料查註紀錄
    表各1 份在卷可考，其於受有期徒刑執行完畢後，5 年以內
    故意再犯本件有期徒刑以上之罪，為累犯，應依刑法第47條
    第1 項規定，加重其刑。爰審酌被告前因施用毒品犯行曾經
    觀察、勒戒、強制戒治，竟又再行施用毒品，無視於毒品對
    於自身健康之戕害及國家對於杜絕毒品犯罪之禁令，惡性非
    輕，惟本於施用毒品犯罪之人，亦為「病人」之考量等一切
    情狀，量處如主文所示之刑。本件被告犯罪之時間係在96年
    4 月24日以後，並不符合中華民國96年罪犯減刑條例所定之
    減刑要件，尚無依該條例規定予以減刑之餘地。至被告於97
    年1 月8 日上午11時30分許，在其當時位於彰化縣員林鎮○
    ○里○○路1 號6 樓之居所為警查獲時，經警扣案之注射針
    筒1 支、杓管1 支，並非被告所有，據被告於警詢、偵訊、
    本院審理時陳稱明確（見臺灣彰化地方法院檢察署97年度毒
    偵字第9 號卷第5 、30頁，本院97年度訴字第518 號卷第30
    頁），此外，並無其他證據可資佐證係屬被告所有，亦非違
    禁物，爰均不併予宣告沒收，附此敘明。
據上論斷，應依刑事訴訟法第273 條之1第1項、第299條第1項前
段，毒品危害防制條例第10條第1 項，刑法第11條前段、第47條
第1 項，判決如主文。
本案經檢察官莊佳瑋到庭執行職務。
中    華    民    國    97    年    3     月    31    日
                  刑事第三庭          法  官  林秉暉
以上正本證明與原本無異。
如不服本判決，應於判決送達後10日內，向本院提出上訴書狀，
上訴書狀應「敘述具體上訴理由」，並按他造當事人之人數附繕
本。「切勿逕送上級法院」。
中    華    民    國    97    年    3     月    31    日
                                      書記官  梁高賓
毒品危害防制條例第10條第1項
施用第一級毒品者，處6月以上5年以下有期徒刑。


司法院資訊處製作；財團法人民間司法改革基金會備份。
